【裁判字號】    89,簡,16
【裁判日期】    890929
【裁判案由】    綜合所得稅
【裁判全文】
臺北高等行政法院簡易判決                            八十九年度簡字第一六號
    代  表  人    乙○○                台北市○○路○段二號
    原      告    甲○○
    被      告    財政部台北市國稅局
    代  表  人    乙○○
右當事人間因綜合所得稅事件，原告不服財政部中華民國八十九年七月十五日台財訴
第0000000000號訴願決定，提起行政訴訟。本院判決如左：
    主      文
原告之訴駁回。
訴訟費用由原告負擔。
    事      實
緣原告民國（以下同）八十五年綜合所得稅結算申報，經被告初查核定綜合所得總額
新台幣（以下同）八五六、六一０元，淨額為三八三、六一０元，發單補徵稅額一二
、０五四元。原告對其本人與其配偶戴月華之利息所得逾儲蓄投資特別扣除額部分不
服，申請復查結果，未獲變更，提起訴願，復遭駁回，遂向本院提起行政訴訟。茲摘
敘兩造訴辯意旨如左：
原告起訴意旨略謂：原告八十五年所得係與配偶戴月華合併申報，依所得稅法第十七
條（三）特別扣除額三，廿七萬元免稅，配偶三筆利息所得廿七萬一千三百四十一元
，乃國小教師退休優惠利息，依所得稅法第四條第一項第二款應予免稅，自應類推適
用賴以維生之退休金利息，自不應排除，此與取自金融機關無關；再者，原告五筆所
得二十一萬二千六百三十二元，未超過廿七萬免稅額內，不能因夫婦合併申報，而將
原告二十七萬元免稅額剔除，致扣除額僅一人扣除，造成不當損害，為此請求撤銷訴
願決定及原處分，並就八十五年綜合所得稅淨額總額剔除五十四萬元後，重新計算課
徵等語。
被告答辯意旨略謂：一、「個人之綜合所得稅，就個人綜合所得總額減除免稅額及扣
除額後之綜合所得淨額計徵之。」、「納稅義務人之配偶．．．．．．有前條各類所
得者，應由納稅義務人合併報繳。」、「按前三條規定計得之個人綜合所得總額，減
除左列免稅額及扣除額後之餘額，為個人綜合所得淨額．．．．．．一、免稅額．．
．．二、扣除額．．．．（三）特別扣除額．．．．３儲蓄投資特別扣除：納稅義務
人及與其合併報繳之配偶暨受其扶養親屬於金融機構之存款、公債、公司債、金融債
券之利息、儲蓄性質信託資金之收益及公司公開發行並上市之記名股票之股利，合計
全年不超過二十七萬元者，得全數扣除，超過二十七萬元者，以扣除二十七萬元為限
。‧‧」分別為行為時所得稅法第十三條、第十五條第一項及第十七條第一項第二款
第三目第三小目所明定。二、本件被告查得原告及其配偶戴月華當年度有營利、利息
、其他及執行業務所得合計八五六、六一０元，經扣除免稅額及扣除額之合計數，核
定所得淨額為三八三、六一０元，發單補徵稅額一二、０五四元。三、原告主張其及
配偶利息所得應分別有儲蓄投資特別扣除額之適用等情，查原告及其配偶當年度之營
利所得及利息所得已超過儲蓄投資特別扣除額二十七萬元，被告依首揭規定，經減除
二十七萬元之數額後，併入所得淨額，核課當年度綜合所得稅，並無違誤，復查決定
予以維持，亦無不當。四、至原告主張系爭所得應類推適用行為時所得稅法第四條第
二款乙節，查該規定係指國中、小教職員之薪資所得，可免納所得稅，與本件原告與
配偶取自金融機構利息所得之態樣不同，自無免稅規定之援用，原告所稱顯係誤解。
本件原處分及所為復查、訴願決定均無違誤，為此請求駁回原告之訴等語。
    理      由
按「個人之綜合所得稅，就個人綜合所得總額減除免稅額及扣除額後之綜合所得淨額
計徵之。」、「納稅義務人之配偶．．．．．．有前條各類所得者，應由納稅義務人
合併報繳。」、「按前三條規定計得之個人綜合所得總額，減除左列免稅額及扣除額
後之餘額，為個人綜合所得淨額．．．．．．一、免稅額．．．．二、扣除額．．．
．（三）特別扣除額．．．．３儲蓄投資特別扣除：納稅義務人及與其合併報繳之配
偶暨受其扶養親屬於金融機構之存款、公債、公司債、金融債券之利息、儲蓄性質信
託資金之收益及公司公開發行並上市之記名股票之股利，合計全年不超過二十七萬元
者，得全數扣除，超過二十七萬元者，以扣除二十七萬元為限。‧‧」分別為行為時
所得稅法第十三條、第十五條第一項及第十七條第一項第二款第三目第三小目所明定
。經查，本件原告八十五年度綜合所得稅結算申報，自行申報儲蓄投資特別扣除額二
七０、０００元，案經被告初查依其申報數認列，並核定本年度綜合所得總額為八五
六、六一０元，綜合所得淨額三八三、六一０元，發單補徵稅額一二、０五四元。原
告不服，主張其及配偶利息所得應分別有儲蓄投資特別扣除額之適用等情，申經被告
復查決定以原告及其配偶戴月華八十五年度之營利所得及利息所得已超過儲蓄投資特
別扣除額二十七萬元，原核定依首揭規定，經減除二十七萬元之數額後，併入所得淨
額，核課當年度綜合所得稅，並無不合。至原告另主張其配偶三筆利息所得應比照國
中、小學教師薪資免稅乙節，按行為時所得稅法第四條第二款係指國中、小教職員之
薪資所得，可免納所得稅，與本件原告及配偶取自金融機構之所得等不同，自無免稅
規定之援用；原告所稱顯係誤解等由，駁回其復查之申請，並無不合，訴願決定遞予
駁回，亦無違誤，均應予維持。另原告主張其及配偶利息所得應分別有二十七萬元之
儲蓄投資特別扣除額云云，核與首揭法條規定不合，尚乏依據，殊難採取，原告之訴
為無理由，應予駁回。
據上論結，本件原告之訴為無理由，爰依行政訴訟法第二百三十六條、第一百九十五
條第一項後段、第九十八條第三項前段，判決如主文。
中      華      民      國    八十九    年      九      月    二十九    日
                                  臺北高等行政法院  第二庭
                                                    法  官  陳雅香
右正本證明與原本無異。
以訴訟事件所涉及之法律見解具有原則性者為限，經最高行政法院之許可，得提起上
訴。
中      華      民      國    八十九    年      九      月    二十九    日
                                                    書記官  鄭聚恩


司法院資訊處製作；財團法人民間司法改革基金會備份。
